【裁判字號】    97,訴,2677
【裁判日期】    970930
【裁判案由】    違反毒品危害防制條例
【裁判全文】
臺灣彰化地方法院刑事判決              97年度訴字第2677號
公  訴  人  臺灣彰化地方法院檢察署檢察官
被      告  甲○○
上列被告因違反毒品危害防制條例案件，經檢察官提起公訴（97
年度毒偵字第3462號），本院以簡式審判程序判決如下：
    主  文
甲○○施用第一級毒品，累犯，處有期徒刑壹年。
    事實及理由
一、犯罪事實：
  (一)甲○○曾因於民國（下同）89年間因施用毒品案件，經強制
    戒治後，於91年3月3日，因停止戒治付保護管束期滿未經撤
    銷而視為執行完畢。又自80年間起，陸續有麻藥、竊盜、妨
    害兵役等多項犯罪前科。又犯竊盜罪處有期徒刑4月，減
    為2月，犯竊盜罪處有期徒刑5月，減為2月15日，犯竊
    盜罪處有期徒刑6月，減為3月，犯搶奪罪處有期徒刑8月
    ，減為4月（以上均為本院95年度訴字第1521號判
    決），犯竊盜罪（本院95年度員簡字第581號判決）處有
    期徒刑5月，減為2月15日，自95年6月14日起至同年6月
    底止，連續施用毒品，95年11月22日經臺灣高等法院台中分
    院95年度上訴字第2197號判決，處有期徒刑1年，減為6月，
    95年8月8日犯施用毒品罪，96年2月16日經本院96年度簡
    字第50號判決處有期徒刑5月，減為2月15日，犯竊盜罪，
    95年8月30日經本院95年度斗簡字第502號判決，處有期徒刑
    4月，減為2月。上述減刑後之至罪刑，定應執行1年10
    月，97年6月1日執行完畢出監（構成累犯）。
  (二)王佳璧不知反省，於97年7月23日中午12時許，在彰化縣田
    尾鄉○○路之田尾加油站旁某處，以將第一級毒品海洛因置
    入針筒內注射之方式，施用第一級毒品海洛因1次。
  (三)嗣於97年7月23日下午5時30分許，在彰化縣田尾鄉○○村○
    ○路○段92-1前查獲，經採集尿液送驗，結果呈「可待因、
    嗎啡」陽性反應，始悉上情。
二、認定事實之證據及理由：
  (一)被告於警訊、偵查、本院審理中之自白。
  (二)彰化縣警察局北斗分局委託檢驗尿液代號與真實姓名對照認
    證單，證明被告97年7月23日接受採尿送驗之事實。
  (三)詮昕科技股份有限公司濫用藥物尿液檢驗報告書（97年度毒
    偵字第3462號卷P.7），證明被告採尿驗尿呈現「嗎啡、可
    待因」陽性反應。按行政院衛生署管製藥物管理局93年7月
    16日管檢字第0930006199號函示意見：「依據Clark's
    Analysis of Drugs and Poisons一書第三版之記載：...
    第一級毒品海洛因亦可代謝成嗎啡，且海洛因常見含有少量
    6-乙醯可待因雜質成分，該成分可代謝為可待因及嗎啡。
    ... 」（參照行政院衛生署管製藥品管理局發行「濫用藥物
    檢驗相關解釋彙編」P.14）故可證明被告因施用海洛因而同
    時檢出「可待因、嗎啡」陽性反應。
  (四)不再送觀察勒戒之理由：
    按毒品危害防制條例於92年7月9日修正公布，自93年1月9日
    施行，其中第20條、第23條將施用毒品之刑事處遇程序，區
    分為「初犯」及「五年內再犯」、「五年後再犯」。依其立
    法理由之說明：「初犯」，經觀察、勒戒或強制戒治後，應
    為不起訴處分或不付審理之裁定；經觀察、勒戒或強制戒治
    執行完畢釋放後，「五年內再犯」者，因其再犯率甚高，原
    實施之觀察、勒戒及強制戒治既已無法收其實效，爰依法追
    訴或裁定交付審理。至於經觀察、勒戒或強制戒治執行完畢
    釋放後，「五年後再犯」者，前所實施之觀察、勒戒或強制
    戒治已足以遮斷其施用毒品之毒癮，為期自新及協助其斷除
    毒癮，仍適用「初犯」規定，先經觀察、勒戒或強制戒治之
    程序。從而依修正後之規定，僅限於「初犯」及「五年後再
    犯」二種情形，始應先經觀察、勒戒或強制戒治程序。倘被
    告於五年內已再犯，經依法追訴處罰，縱其第三次（或第三
    次以上）再度施用毒品之時間，在初犯經觀察、勒戒或強制
    戒治執行完畢釋放五年以後，已不合於「五年後再犯」之規
    定，且因已於「五年內再犯」，顯見其再犯率甚高，原實施
    觀察、勒戒或強制戒治，已無法收其實效，即應依該條例第
    10條處罰（最高法院95年度第7次刑事庭會議決議參照）。
    本件被告前因施用毒品案件，經強制戒治，於91年3月3日，
    因停止戒治付保護管束期滿未經撤銷而視為執行完畢。又於
    5年內之95年6月14日起至同年6月底止連續施用毒品（臺灣
    高等法院台中分院95年度上訴字第2197號判決），又於95年
    8月8日犯施用毒品罪（本院96年度簡字第50號判決）有卷附
    臺灣高等法院被告前案紀錄表可稽。被告既曾於「五年內再
    犯」，且經法院判處罪刑確定，其又於97年7月23日施用毒
    品，即非屬該條例第20條第3項所定「五年後再犯」之情形
    ，仍應論以毒品危害防制條例第10條第1項之施用第1級毒品
    罪。
  (五)被告自白核與事實相符，足堪採信。本件事證明確，被告施
    用第一級毒品犯行，已可認定。
三、論罪科刑：
  (一)核被告所為，係犯毒品危害防制條例第10條第1項之施用第
    一級毒品罪。被告持有毒品之行為，分別為施用毒品之高度
    行為吸收，不另論罪。
  (二)被告有犯罪事實欄內之徒刑執行經過，此有臺灣高等法院被
    告全國前案紀錄表可稽，其受此有期徒刑執行完畢後，五年
    以內故意再犯有期徒刑以上之罪，應依累犯規定，加重其刑
    。
  (三)量刑審酌：被告前科累累，尤其近年來吸毒不斷，接連引發
    多項竊盜犯行，毒品害人不淺，被告毫無悔改之心，一再吸
    毒放縱，惡性不輕。被告多年來斷斷續續服刑、戒治等，又
    自述未婚，國中肄業，做過捆工等情，被告犯後已坦承犯行
    ，態度尚可等一切情狀，量刑如主文所示。
四、適用法律：
  (一)刑事訴訟法第273條之1第1項、第310條之2、第454條第1項
    。
  (二)毒品危害防制條例第10條第1項、刑法第11條前段、第47條
    第1項。
本案經檢察官王元郁到庭執行職務。
中    華    民    國    97    年    9    月    30    日
                  刑事第四庭    法  官  葉明松
以上正本證明與原本無異。
如不服本判決，應於判決送達後10日內，向本院提出上訴書狀，
上訴書狀應「敘述具體上訴理由」，並按他造當事人之人數附繕
本。「切勿逕送上級法院」。
中    華    民    國    97    年    9    月    30    日
                                書記官  施秀青
附錄本案論罪法條：
毒品危害防制條例第10條
施用第一級毒品者，處 6 月以上 5 年以下有期徒刑。
施用第二級毒品者，處 3 年以下有期徒刑。


司法院資訊處製作；財團法人民間司法改革基金會備份。
